臺灣臺中地方法院刑事判決　　　　　　 100年度易字第3046號
公　訴　人　臺灣臺中地方法院檢察署檢察官
被　　　告　朱承麒
上列被告因違反保護令案件，經檢察官提起公訴（100 年度偵字
第5420號)，本院判決如下：
    主    文
朱承麒犯違反保護令罪，累犯，處拘役肆拾日，如易科罰金，以
新臺幣壹仟元折算壹日。
    犯罪事實
一、朱承麒前因施用第二級毒品案件，經本院於民國（下同）94
    年3 月7 日，以94年度簡字第23號判決判處有期徒刑5 月，
    得易科罰金確定，經入監執行後，並於94年7 月10日縮刑期
    滿執行完畢。
二、朱承麒為楊杏華之兒子，2 人間具有家庭暴力防治法第3 條
    第3 款所定之家庭成員關係。朱承麒前因辱罵及毆打楊杏華
    ，經楊杏華向本院聲請核發保護令，本院乃依家庭暴力防治
    法第14條第1 項之規定，核發98年度家護字第959 號民事通
    常保護令，裁定令朱承麒不得對楊杏華實施家庭暴力之行為
    、不得對楊杏華為騷擾、接觸、跟蹤之行為，暨應完成48小
    時之認知教育輔導（內容包括戒酒教育、情緒管理），該通
    常保護令之有效期間為自核發時起1 年（自98年11月26日起
    至99年11月25日止）。詎朱承麒於如附表所示之時間收受臺
    中市政府之通知，及經臺中市政府警察局豐原分局員警之實
    地查訪後，竟基於違反家庭保護令之犯意，未依規定於如附
    表所示函文通知日期，及於前揭保護令之有效期限內，報到
    接受前開保護令所定之處遇計畫，而違反本院98年度家護字
    第959 號民事通常保護令所為之前述裁定。
三、案經臺中市政府警察局豐原分局報請臺灣臺中地方法院檢察
    署檢察官偵查起訴。
    理    由
一、證據能力之部分：
（一）按被告以外之人於審判外之言詞或書面陳述，除法律有規
      定者外，不得作為證據；被告以外之人於偵查中向檢察官
      所為之陳述，除顯有不可信之情況者外，得為證據；被告
      以外之人於審判外之陳述，雖不符前4 條之規定，而經當
      事人於審判程序同意作為證據，法院審酌該言詞陳述或書
      面陳述作成時之情況，認為適當者，亦得為證據；當事人
      、代理人或辯護人於法院調查證據時，知有第159 條第1
      項不得為證據之情形，而未於言詞辯論終結前聲明異議者
      ，視為有前項之同意，刑事訴訟法第159 條第1 項、第15
      9 條之1 第2 項、第159 條之5 分別定有明文。經查，檢
      察官、被告朱承麒，對於本判決所引用之下列各項供述證
      據方法之證據能力，於本院審理程序時均表示無意見，且
      於法院調查證據時，知有刑事訴訟法第159 條第1 項不得
      為證據之情形，亦未於言詞辯論終結前聲明異議，茲審酌
      該等言詞陳述及書面陳述作成時之情況，並無不宜作為證
      據之情事，依上開規定，自得作為證據。
（二）次按關於非供述證據之物證，或以科學、機械之方式，對
      於當時狀況所為忠實且正確之記錄，性質上並非供述證據
      ，均應無傳聞法則規定之適用；如該非供述證據非出於違
      法取得，並已依法踐行調查程序，即不能謂無證據能力（
      最高法院97年度臺上字第1401號、97年度臺上字第6153號
      、97年度臺上字第3854號判決要旨參照）。查本案之非供
      述證據，並無人對現實情形之記憶、知覺經常可能發生之
      誤差（如知覺之主觀性及記憶隨時間推移而發生變化、遺
      忘等），無傳聞法則之適用至明，且其等係依法定程序合
      法所取得，與本案具有關聯性，被告陳朱承麒復未爭執其
      等有何違法取證之情形，自認均有證據能力。
二、訊據被告固坦承經本院核發98年度家護字第959 號民事通常
    保護令，裁定應完成48小時之認知教育輔導後，其未依規定
    於如附表所示函文通知日期，及於前揭保護令之有效期限內
    ，報到接受前開保護令所定處遇計畫之客觀事實，然否認有
    何違反上揭保護令之主觀犯意，辯稱：伊已與母親楊杏華和
    好，兩個人目前同住，伊係因當時住院，且遭人恐嚇、必須
    工作賺錢，始未報到接受處遇計畫云云。
（一）按家庭暴力防治法所稱之「家庭暴力」，係指家庭成員間
      實施身體或精神上不法侵害之行為，家庭暴力防治法第2
      條第1 款定有明文；又所謂「精神上不法侵害」，包括以
      謾罵、吼叫、侮辱、諷刺、恫嚇、威脅之言詞語調脅迫、
      恐嚇被害人之言語虐待；竊聽、跟蹤、監視、冷漠、鄙視
      或其他足以引起人精神痛苦之精神虐待及性虐待等行為，
      詳言之，若某行為已足以引發相對人心裡痛苦畏懼之情緒
      ，應即該當「精神上不法侵害」之行為，且因家庭暴力行
      為多有長期性、習慣性、隱密性、持續性之特徵，家庭成
      員間關係密切親近，對於彼此生活、個性、喜惡之了解為
      人際網絡中最深刻者，於判斷某一行為是否構成「精神上
      不法侵害」時，除參酌社會上一般客觀標準外，更應將被
      害人主觀上是否因加害人行為產生痛苦恐懼或不安之感受
      納入考量。至家庭暴力防治法第2 條第3 款規定之「騷擾
      」，係指任何打擾、警告、嘲弄或辱罵他人之言語、動作
      或製造使人生畏怖情境之行為，使他人因而產生不快不安
      之感受，與前述「精神上不法侵害行為」肇致相對人心理
      恐懼痛苦，在程度上有所區分。再家庭暴力防治法第61條
      之違反保護令罪，以被告違反法院依該法第14條第1 項、
      第16條第3 項所為之裁定為要件，一旦被告有違反保護令
      之行為，不論被告之主觀為何，即構成犯罪，性質上屬於
      行為犯。
（二）經查，被告朱承麒與證人楊杏華係母子，2 人間具有家庭
      暴力防治法第3 條第3 款所定之家庭成員關係，患有精神
      疾病之被告，於98年8 月1 日凌晨1 時30分許，在其等位
      於臺中市○○區○○村○○路51巷8 號之住處，飲酒後無
      故徒手毆打母親楊杏華，致楊杏華受有左臉頰挫傷之傷害
      ，且毀損房間床鋪、隔板、電風等物，並辱罵楊杏華三字
      經等穢言，恫嚇楊杏華不得報案，否則放火燒房子，對楊
      杏華實施身體及精神上之不法侵害等情，經被告於另案中
      自承不諱（見警卷第3 頁），核與證人即被告之弟朱承榮
      於另案中所為之證述大致相符（見警卷第3 頁），堪認屬
      實。楊杏華並聲請核發通常保護令，經本院以98年度家護
      字第959 號事件審理後，認被告既未到場接受家庭暴力裁
      定前之鑑定，即應依家庭暴力加害人處遇計畫規範第7 條
      之規定，就法院檢送之被告相關資料，進行書面評估及完
      成處遇計畫意見，本院整體評估後，確認被告有中度家庭
      暴力嚴重性及再犯危險性，而建議被告應接受認知教育輔
      導（內容：戒酒教育、情緒管理）24週（總共48小時），
      並於98年11月26日裁定被告不得對楊杏華實施家庭暴力，
      或騷擾、接觸、跟蹤行為，被告應於98年12月28日上午10
      時，向臺中市政府警察局豐原分局家庭暴力防治官報到，
      接受下列處遇計畫：認知教育（內容：戒酒教育、情緒管
      理）24週，總共48小時處分等事實，有本院98年度家護字
      第959 號民事通常保護令1 份在卷可參（見警卷第3 、4
      頁），是以被告確有違反家庭暴力防治法第14條第1 項規
      定之情事，應依本院98年度家護字第959 號民事通常保護
      令接受24週、共48小時之認知教育輔導，藉以改善其酒後
      精神狀態不穩定及情緒管理問題無訛。
（三）被告雖以前詞置辯，惟其具有中度家庭暴力嚴重性及再犯
      危險性，應受如前保護令所載之認知輔導教育，經臺中市
      政府屢以如附表所示之函文，通知其於如附表所示之日期
      、地點報到執行，及經臺中市政府警察局豐原分局警員實
      地查訪被告之住所，告知其應接受認知教育後，於99 年3
      月25日、99年3 月28日、99年5 月30日、99年8 月3 日分
      別收受合法通知之被告，卻屢未出席、接受上開認知輔導
      教育等節，業經被告於警詢、偵訊及本院審理時陳稱明確
      （見警卷第1 頁，偵字卷第30頁，本院卷第13頁）；核與
      卷附之臺中市政府衛生局99年3 月4 日衛醫字第09903008
      44號函、臺中市政府99年3 月11日府授衛醫字第09903010
      21號函及送達證書、99年3 月22日府授衛醫字第09903013
      02號函及送達證書、99年5 月13日府授衛醫字第09903023
      77號函（以上3 份函文內容詳如附表所載）及送達證書、
      99年5 月13日府授衛醫字第0990302376號函、99年7 月15
      日府授衛醫字第0990303480號函、99年11月26日衛醫字第
      0990306178號函、臺中市政府警察局99年12月2 日縣警婦
      字第0990094208號函、家庭暴力加害人到達/ 未到達執行
      機構通知書、臺中市政府警察局豐原分局99年6 月8日 中
      縣豐警偵字第0990028125號函、交辦單影本等件所載相符
      （見警卷第6-20頁，本院卷第19、21、22頁），堪以採據
      。酌以被告係因患有妄想型精神分裂症、胃炎、急性上呼
      吸道感染、腰痛等病，而於99年6 月1 日住院治療，99年
      6 月4 日自動出院，有被告提出之行政院國軍退除役官兵
      輔導委員會臺中榮民總醫院編號第門字00000000-0000000
      000 號診斷證明書在卷可佐（見核退字卷第7 頁），核與
      前開臺中市政府警察局豐原分局99年6 月8 日中縣豐警偵
      字第0990028125號函、交辦單影本內容相合，堪信為真，
      惟被告實際因住院治療、無法報到接受認知教育輔導之期
      間僅4 日；又被告如確有正當事由，本得向臺中市政府依
      法申請延緩或免予執行，或依相關通知文件上之執行機構
      聯絡電話，進行請假之手續，被告合法收受通知後，竟均
      捨而不為，逕以與楊杏華現時相處和睦、住院、工作等為
      由，一再拒絕報到接受認知教育輔導，乃與常情事理有違
      ，並無可採。再被告另稱於99年6 月間遭不明人士恐嚇索
      討新臺幣8 萬元一情，雖經證人楊杏華證述歷歷（見本院
      卷第14、15頁），然據被告自承：該不明人士並未恐嚇被
      告不能報到接受認知輔導教育（見本院卷第14頁），且恐
      嚇之時點亦係在被告99年3 月、5 月間受合法通知之後，
      故尚難以其遭恐嚇之情事，作為無法報到接受認知輔導教
      育之理由，其前所辯，難認有理。綜上所述，被告應在前
      揭保護令之有效期限內，受有為期24週、共48小時之認知
      輔導教育，藉以改善其酒後對家庭成員使用暴力之嚴重性
      及再犯危險性，不因事後被告與母親楊杏華已和好或需外
      出工作、遭恐嚇等，而有所不同，本件事證明確，被告犯
      行，洵堪認定，被告前開所辯，顯係事後卸責之詞，均不
      足採信。
三、核被告所為，係犯家庭暴力防治法第61條第5 款之違反法院
    依家庭暴力防治法第14條第1 項所為，命加害人完成處遇計
    畫之民事通常保護令裁定之違反保護令罪。被告前因前因施
    用第二級毒品案件，經本院於94年3 月7 日，以94年度簡字
    第23號判決判處有期徒刑5 月，得易科罰金確定，經入監執
    行後，並於94年7 月10日縮刑期滿執行完畢，有卷附臺灣高
    等法院被告前案紀錄表1 份可按（見本院卷第4-7 頁），其
    受有期徒刑執行完畢後5 年內，故意再犯本案法定刑為有期
    徒刑之罪，為累犯，應依刑法第47條第1 項規定加重其刑。
    爰審酌被告與楊杏華係母子關係，其不思如何孝順事親，竟
    酒後對楊杏華為家庭暴力之行為，且經法院裁定核發民事通
    常保護令後，未能遵期到案接受認知輔導教育，以改善其使
    用家庭暴力之嚴重性及危險性，而為本案犯行，其上所為自
    屬可議，並考量被告犯罪之動機、目的、手段、智識程度、
    犯罪所生之危害，暨證人楊杏華到院證述：被告確有苦衷，
    已有工作，已經與楊杏華和好、改過，願意宥恕被告（見本
    院卷第14頁）等一切情狀，量處如主文所示之刑，並諭知如
    易科罰金之折算標準。
四、依刑事訴訟法第299條第1項前段，家庭暴力防治法第61條第
    5 款，刑法第11條前段、第47條第1 項、第41條第1 項前段
    ，判決如主文。
本案經檢察官張添興到庭執行職務。
中    華    民    國   100    年    11    月    10    日
                  刑事第十九庭  法  官  林秉暉
以上正本證明與原本無異。
如不服本判決應於收受送達後10日內向本院提出上訴書狀，並應
敘述具體理由；其未敘述上訴理由者，應於上訴期間屆滿後20日
內向本院補提理由書（均須按他造當事人之人數附繕本）「切勿
逕送上級法院」。
中    華    民    國   100    年    11    月    10    日
                                書記官  紀俊源
附錄論罪科刑法條全文：
家庭暴力防治法第61條
違反法院依第14條第1項、第16條第3項所為之下列裁定者，為本
法所稱違反保護令罪，處3 年以下有期徒刑、拘役或科或併科新
臺幣10萬元以下罰金：
一、禁止實施家庭暴力。
二、禁止騷擾、接觸、跟蹤、通話、通信或其他非必要之聯絡行
    為。
三、遷出住居所。
四、遠離住居所、工作場所、學校或其他特定場所。
五、完成加害人處遇計畫。
附表：
┌──┬───────┬────────┬──────────┬───────┐
│編號│臺中市政府（改│ 通  知  內  容 │證明被告收受送達文件│被告是否出席及│
│    │制前為臺中縣政│                │及送達情形          │證明文件      │
│    │府，以下同）核│                │                    │              │
│    │發之通知函文字│                │                    │              │
│    │號            │                │                    │              │
├──┼───────┼────────┼──────────┼───────┤
│ 1. │臺中市政府99年│正本收受者：朱承│1.送達證書影本1份。 │1.被告未出席。│
│    │3 月11日府授衛│麒應於99年3月18 │2.99年3 月18日因未獲│2.國軍臺中總醫│
│    │醫字第09903010│日下午3時攜帶本 │  會晤本人亦無受領文│  院99年3 月19│
│    │21號函        │通知至國軍臺中總│  書之同居人、受雇人│  日「家庭暴力│
│    │              │醫院精神科2 樓會│  或應受送達處所接收│  加害人未到達│
│    │              │議室持續接受輔導│  郵件人員，改寄存大│  執行機構通知│
│    │              │，請依指定日期及│  雅清泉崗郵局。    │  書」1份。   │
│    │              │時間準時前往，逾│                    │              │
│    │              │時未報到者視同缺│                    │              │
│    │              │席。            │                    │              │
├──┼───────┼────────┼──────────┼───────┤
│ 2. │臺中市政府99年│正本收受者：朱承│1.送達證書影本1份。 │1.被告未出席。│
│    │3 月22日府授衛│麒應於99年4月1日│2.99年3月25日朱承麒 │2.國軍臺中總醫│
│    │醫字第09903013│下午3 時攜帶本通│  本人親自簽收。    │  院99年4月5日│
│    │02號函        │知至國軍臺中總醫│                    │  「家庭暴力加│
│    │              │院精神科2 樓會議│                    │  害人未到達執│
│    │              │室持續接受輔導，│                    │  行機構通知書│
│    │              │請依指定日期及時│                    │  」1份。     │
│    │              │間準時前往，逾時│                    │              │
│    │              │未報到者視同缺席│                    │              │
│    │              │。              │                    │              │
├──┼───────┼────────┼──────────┼───────┤
│ 3. │臺中市政府99年│正本收受者：朱承│1.送達證書影本1份。 │1.被告未出席。│
│    │5 月13日府授衛│麒應於99年5 月27│2.99年5 月20日因未獲│2.國軍臺中總醫│
│    │醫字第09903023│日下午3 時攜帶本│  會晤本人亦無受領文│  院99年5 月31│
│    │77號函        │通知至國軍臺中總│  書之同居人、受雇人│  日「家庭暴力│
│    │              │醫院精神科2 樓會│  或應受送達處所接收│  加害人未到達│
│    │              │議室持續接受輔導│  郵件人員，改寄存大│  執行機構通知│
│    │              │，請依指定日期時│  雅清泉崗郵局。    │  書」1份。   │
│    │              │間準時前往，時未│                    │              │
│    │              │報到者視同缺席。│                    │              │
└──┴───────┴────────┴──────────┴───────┘